【裁判字號】    90,上易,44
【裁判日期】    900411
【裁判案由】    竊盜
【裁判全文】
台灣高等法院刑事判決                                九十年度上易字第四四號
    上  訴  人
    即  被  告  戊○○
右列上訴人因竊盜案件，不服臺灣新竹地方法院八十九年度易字第七二一號中華民國
八十九年十一月十八日第一審判決（起訴案號：臺灣新竹地方法院檢察署八十八年度
偵字第八二二一、七四七七號）提起上訴，本院判決如左：
    主  文
原判決撤銷。
戊○○連續竊盜，累犯，處有期徒刑伍月，如易科罰金，以參佰元折算壹日。
    事  實
一、戊○○前於民國（下同）八十年間因竊盜案件經原審法院判處拘役三十日，緩刑
    二年確定。旋於八十一年間又因竊盜案件，經原審法院判處罰金三千元，同年九
    月十七日繳清罰金執行完畢。同年又因竊盜案件，經原審法院判處罰金四千元，
    於八十二年三月四日繳清罰金執行完畢。八十二年再因竊盜案件，原審法院判處
    拘役四十日，經送監執行，於八十三年四月七日執行完畢。又於八十四年再犯竊
    盜罪，經原審法院判處有期徒刑七月，緩刑二年確定。八十五年因復犯竊盜罪，
    經原審法院判處拘役六十日，八十五年九月九日執行完畢。八十六年再犯竊盜罪
    ，經原審法院判處有期徒刑七月，本院駁回上訴確定，八十七年九月十五日執行
    完畢。八十八年因犯竊盜罪，經原審法院判處有期徒刑八月，上訴後經本院撤銷
    原判決，改於八十八年九月十五日以本院八十八年度上易字第三九二九號案判處
    有期徒刑三月十五日，於八十九年二月九日送監執行，同年五月二十三日執行完
    畢。戊○○於本院八十八年上易字第三九二九號案判決宣判後（八十八年九月十
    五日宣判），尚未送監執行之際，猶不知悔改，仍基於為自己不法所有之概括犯
    意，於如附表編號一、二所示之時、地，連續竊得被害人乙○○○、丙○所有如
    附表編號一、二「竊得財物」欄內所示之財物。其中附表編號二之竊盜犯行，於
    著手搜尋財物後，因無法覓得財物且被害人丙○適時返家，報警查獲致未得逞而
    未遂；另於附表編號一所示時地行竊得手後，適為被害人乙○○○即時發現，報
    警查獲。
二、案經新竹市警察局第一分局及第二分局報請臺灣新竹地方法院檢察署檢察官偵查
    起訴。
    理  由
一、訊據被告戊○○對右揭犯罪事實，坦承不諱，核與被害人丙○、乙○○○於警訊
    中指訴情節相符，並有被害人乙○○○出具之贓證物品認領保管收據乙紙附卷可
    參，本件事證明確，被告竊盜犯行堪以認定，應依法論科。
二、核被告所為係犯刑法第三百二十條第一項之竊盜及同條第二項、第一項之竊盜未
    遂罪；被告先後一次竊盜既遂及一次竊盜未遂犯行，核其犯罪時間緊接，犯罪構
    成要件相同，顯係基於概括之犯意所為，應依連續犯之規定，論以一罪，處以較
    重之竊盜既遂一罪，並依法加重其刑。被告前於八十年間因竊盜案件經原審法院
    判處拘役三十日，緩刑二年確定。旋於八十一年間又因竊盜案件，經原審法院判
    處罰金三千元，同年九月十七日繳清罰金執行完畢。同年又因竊盜案件，經原審
    法院判處罰金四千元，於八十二年三月四日繳清罰金執行完畢。八十二年再因竊
    盜案件，原審法院判處拘役四十日，經送監執行，於八十三年四月七日執行完畢
    。又於八十四年再犯竊盜罪，經原審法院判處有期徒刑七月，緩刑二年確定。八
    十五年因復犯竊盜罪，經原審法院判處拘役六十日，八十五年九月九日執行完畢
    。八十六年再犯竊盜罪，經原審法院判處有期徒刑七月，本院駁回上訴確定，八
    十七年九月十五日執行完畢。於八十八年因犯竊盜罪，經原審法院判處有期徒刑
    八月，上訴後經本院撤銷原判決，改於八十八年九月十五日以本院八十八年度上
    易字第三九二九號案判處有期徒刑三月十五日，於八十九年二月九日送監執行，
    同年五月二十三日執行完畢。此有本院被告全國前案紀錄表一紙及本院八十八年
    度上易字第三九二九號判決書影本一紙在卷可按（詳偵卷第二十八頁）。被告於
    受有期徒刑之執行完畢後五年內再犯本案，為累犯，應依刑法第四十七條之規定
    加重其刑，並依法遞加重之。原審對被告為論罪科刑，固非無見，但原審誤認如
    附表編號三、四之移送併辦部分犯罪事實，係被告在八十八年犯竊盜罪，經原審
    判處被告有期徒刑八月後，被告上訴，本院於八十八年九月十五日以八十八年上
    易字第三九二九號判決撤銷改判處被告有期徒刑三月十五日確定後執行前再犯者
    ，因認該編號三、四之竊盜犯行與本件檢察官起訴部分之竊盜事實有連續犯之裁
    判上一罪關係，核尚與事實不符，該如附表編號三、四部分之竊盜犯行，係被告
    執行上開三月又十五日之有期徒刑後（八十九年五月二十三日執行完畢）再犯者
    ，被告既經執行有期徒刑，正接受矯治中，當無可能再基於與執行前同一之竊盜
    概括犯意，意圖於有期徒刑執行完畢後再為行竊，故如附表編號三、四所示之竊
    盜犯行，應係被告八十九年五月二十三日執行有期徒刑完畢後另行起意再犯者，
    與執行前所犯之本件起訴部分，並非基於概括犯意為之，不應依連續犯之規定論
    以一罪，當甚明確，但原判決未加詳查，遽依連續犯之例論處，核尚有未洽，被
    告上訴主張原判決量刑過重，雖無理由，但原判決既有上開可議之處，自無足維
    持，應將原判決撤銷改判。爰審酌被告竊盜前科累累，但被告乃右手殘障之人，
    且被告子女多達八人，最年幼者年甫滿月餘（九十年二月十九日），其餘子女出
    生年份各為七十四年、七十五年、七十七年、七十九年、八十二年、八十五年、
    八十七年，核均屬幼小，且配偶黃增喜年老力衰（十八年三月五日生），為新竹
    市政府之中低收入戶，每月接受該市府中低收入戶身心障礙生活補助三千元，此
    有被告住戶戶籍謄本、新竹市政府九十年一月二十九日函等為証（詳本院卷附）
    ，經本院函請新竹市警察局第一分局實地前往被告住所查明結果，証實與被告共
    同居住之子女數確為七人（查証時被告尚妊娠行待產中，於本院審理時，被告子
    女有八人），平日被告之經濟來源僅依靠其夫黃增喜之軍人退休金終身俸及上開
    新竹市政府之微薄補助過日，夫妻二人並未有適當工作，在家照顧小孩等情，有
    該分局九十年二月八日函及探訪資料一份在卷可按，被告於本院審理中到庭，除
    帶來三名幼子及嬰兒外，更供稱其夫長年至大陸探親，僅於領取退休俸時，半年
    回來一次等情，本院審酌上情及被告本次行竊之次數、犯罪所得金額、行竊之態
    樣、被告犯後態度等一切情狀，量處如主文第二項所示之刑。又按行為後法律有
    變更者，適用裁判時之法律，但裁判前之法律有利於行為人者，適用最有利於行
    為人之法律，刑法第二條第一項定有明文。查本件被告於行為後，有關刑法第四
    十一條關於易科罰金之規定，業經立法院於九十年一月四日修正通過，並經總統
    於同年月十日明令公布，同年月十二日生效施行。觀諸上開修正後得易科罰金之
    規定「犯最重本刑為五年以下有期徒刑以下之刑之罪，而受六個月以下有期徒刑
    或拘役之宣告，因身體、教育、職業、家庭之關係或其他正當事由，執行顯有困
    難者，得以一元以上三元以下折算一日，易科罰金」，爰併諭知易科罰金之折算
    標準。
三、台灣新竹地方法院檢察署移送併案（八十九年度偵字第四四四八、五五四七號）
    意旨略謂：被告於如附表編號三、四所示之時、地，連續竊得被害人甲○○○及
    丁○○○所有如附表編號三、四「竊得財物」欄內所示之財物。然查，如附表編
    號三、四號所示竊盜犯行時間係被告執行本院八十八年度上易字第三九二九號案
    宣告刑（有期徒刑）完畢之後所犯者，與本件已起訴之如附表編號一、二所示竊
    盜犯行，並不具有連續犯之裁判上一罪關係，已如前述，則此併案部分，本院自
    無從併予審理，應退回由原移送機關依法偵處，附此敘明。
四、據上論斷，依刑事訴訟法第三百六十九條第一項前段、第三百六十四條、第二百
    九十九條第一項前段，刑法第二條第一項前段、第五十六條、第三百二十條第一
    項、第四十七條、第四十一條第一項前段，罰金罰鍰提高標準條例第一條前段、
    第二條判決如主文。
本案經檢察官何明楨到庭執行職務。
中      華      民      國      九十      年     四     月     十一     日
                        台灣高等法院刑事第二十庭
                                    審判長法  官  葉  麗  霞
                                          法  官  李  錦  樑
                    法  官  黃  瑞  華
右正本證明與原本無異。
不得上訴。
                                          書記官  黃  嬿  婉
中      華      民      國      九十      年     四     月     十二     日
附錄：本案論罪科刑法條全文
刑法第三百二十條
意圖為自己或第三人不法之所有，而竊取他人之動產者，為竊盜罪，處五年以下有期
徒刑、拘役或五百元以下罰金。
意圖為自己或第三人不法之利益，而竊佔他人之不動產者，依前項之規定處斷。
前二項之未遂犯罰之。
附表：
┌──┬────┬────┬────┬────┬───┬────┬───┐
│編號│行為時間│行為地點│行為方式│所竊財物│被害人│所犯法條│備註  │
├──┼────┼────┼────┼────┼───┼────┼───┤
│一  │八十八年│新竹市中│徒手侵入│新台幣二│郭劉秀│刑法第三│侵入住│
│    │十月十四│華路一段│行竊    │萬元、金│育    │百二十條│宅部分│
│    │日十五時│二八四巷│        │戒指六枚│      │第一項  │未據告│
│    │四十五分│十一號二│        │、金項鍊│      │        │訴    │
│    │        │樓  │        │乙條、金│      │        │      │
│    │        │        │        │牌乙面  │      │        │      │
│    │        │        │        │        │      │        │      │
├──┼────┼────┼────┼────┼───┼────┼───┤
│二  │八十八年│新竹市延│侵入屋內│未得手  │丙○  │刑法第三│竊盜未│
│    │十一月十│平路三段│行竊    │        │      │百二十條│遂侵入│
│    │九日十三│一一八號│        │        │      │第二項、│住宅部│
│    │時五十五│        │        │        │      │第一項  │分未據│
│    │分      │        │        │        │      │        │告訴  │
├──┼────┼────┼────┼────┼───┼────┼───┤
│三  │八十九年│新竹市南│先竊取抽│新台幣一│彭吳水│刑法第三│侵入住│
│    │八月八日│勢里延平│屜鑰匙，│萬零一百│錦    │百二十條│宅部分│
│    │十五時許│路一段四│再以該鑰│元、人民│      │第一項  │未據告│
│    │        │○六巷二│匙開啟抽│幣一百二│      │    │訴    │
│    │        │十二號  │屜竊取財│十元、美│      │        │      │
│    │        │        │物。    │金二十元│      │        │      │
│    │        │        │        │、菲律賓│      │        │      │
│    │        │        │        │幣二十元│      │        │      │
│    │        │        │        │鑰匙十八│      │        │      │
│    │        │        │        │支      │      │        │      │
│    │        │        │        │        │      │        │      │
├──┼────┼────┼────┼────┼───┼────┼───┤
│四  │八十九年│新竹市原│徒手竊取│現金新台│林劉菊│刑法第三│侵入住│
│    │九月二十│興路一二│被害人置│幣二千二│妹    │百二十條│宅部分│
│    │八日十三│八巷十八│於屋內之│百三十五│      │第一項  │未據告│
│    │時四十五│號      │皮包內之│元      │      │        │訴    │
│    │分      │        │現金    │        │      │        │      │
└──┴────┴────┴────┴────┴───┴────┴───┘


司法院資訊處製作；財團法人民間司法改革基金會備份。
